【裁判字號】    97,訴,1018
【裁判日期】    971231
【裁判案由】    毒品危害防制條例
【裁判全文】
臺灣桃園地方法院刑事判決              97年度訴字第1018號
公  訴  人  臺灣桃園地方法院檢察署檢察官
被      告  甲○○
選任辯護人  金鑫律師
上列被告因違反毒品危害防制條例等案件，經檢察官提起公訴（
97年度偵字第17812號），本院判決如下：
    主  文
甲○○販賣第三級毒品，處有期徒刑貳年陸月。扣案之愷他命拾
伍包（其中拾包驗餘含包裝袋共重拾玖點玖公克，餘伍包驗餘
含包裝袋共重肆點壹玖公克）、包裝前開愷他命之包裝袋拾伍只
、ＮＯＫＩＡ牌行動電話壹具（含搭配門號000000000
0號之ＳＩＭ卡壹枚）、現金新臺幣貳仟元，均沒收。
    事  實
一、甲○○明知愷他命屬毒品危害防制條例第2條第2項第3 款所
    定之第三級毒品，不得販賣及非法持有，緣其前於民國97年
    8月10日凌晨3時許，在址設桃園縣桃園市○○路43號之凱悅
    YES KTV 桃園店附近，向真實姓名年籍不詳綽號「阿君」之
    成年男子，基於不詳之動機及意圖，先以新臺幣（下同） 1
    萬2,000 元代價，購入愷他命15包（其中10包驗餘含包裝袋
    共重19.39公克，餘5包驗餘含包裝袋共重4.19公克）後，於
    同年月12日凌晨2 時57分許，經李莉婷持以門號0000-000-0
    00號行動電話，撥入其所持有之NOKIA 牌門號0000-000-000
    號行動電話，詢問有無愷他命可以出售，詎其竟萌生販賣第
    三級毒品之犯意，從中獲取價差而應允販賣，乃相約在桃園
    縣桃園市○○路○段150號皇冠商務汽車旅館807 號房進行交
    易，嗣於同日凌晨3時6分許，依約前往該汽車旅館807 號房
    ，以2,000元價格，將先前購入之愷他命5包（驗餘含包裝袋
    共重4.19公克）賣與李莉婷，並收取同額之購毒價款。俟甲
    ○○交易完畢，本擬駕駛車號5F-6451 號自用小客車離去時
    ，適桃園縣政府警察局保安警察隊警員唐亦強等人巡邏經過
    ，見其未繫安全帶、出示證件而形跡可疑，遂實施臨檢查驗
    ，復經同意搜索在車內查獲愷他命10包（驗餘含包裝袋共重
    19.39 公克），其旋於有偵查權限之警員發覺前，主動供述
    販毒與李莉婷之事實，自首而願接受裁判，並在甲○○處扣
    得前開愷他命10包，其所持有供販毒聯繫使用之NOKIA 牌行
    動電話1具（含搭配門號0000-000-000號之SIM 卡1枚），及
    販毒所得財物現金2,000 元，另經警依其供述，立即前往該
    汽車旅館807號房，在李莉婷處查獲前開愷他命5包。
二、案經桃園縣政府警察局移送臺灣桃園地方法院檢察署檢察官
    偵查起訴。
    理  由
一、證據能力部分：
  (一)按被告之自白，非出於強暴、脅迫、利誘、詐欺、疲勞訊問
    、違法羈押或其他不正之方法，且與事實相符者，得為證據
    ；被告陳述其自白係出於不正之方法者，應先於其他事證而
    為調查，該自白如係經檢察官提出者，法院應命檢察官就自
    白之出於自由意志，指出證明之方法，刑事訴訟法第156 條
    第1項、第3項定有明文。準此，被告甲○○及辯護人對公訴
    人所提被告於警詢時及偵查中不利於己供述（見97年度偵字
    第17812號偵查卷第8頁至第12頁、第48頁至第49頁、第96頁
    至第97頁），證據能力並無意見，復本院亦查無有何顯然不
    正之方法取得情事，而悖於被告之自由意志，是被告前開不
    利於己供述得為證據，合先敘明。
  (二)次按被告以外之人於審判外之陳述雖不符刑事訴訟法第 159
    條之1至之4規定，而經當事人於審判程序同意作為證據，法
    院審酌該言詞陳述或書面陳述作成時之情況，認為適當者，
    亦得為證據；當事人、代理人或辯護人於法院調查證據時，
    知有刑事訴訟法第159條第1項不得為證據之情形，而未於言
    詞辯論終結前聲明異議者，視為有前項之同意，同法第 159
    條之5 定有明文。又該條立法意旨在於傳聞證據未經當事人
    之反對詰問予以核實，原則上先予排除，惟若當事人已放棄
    反對詰問權，於審判程序中表明同意該等傳聞證據可作為證
    據；或於言詞辯論終結前未聲明異議，基於尊重當事人對傳
    聞證據之處分權，及證據資料愈豐富，愈有助於真實發見之
    理念，且強化言詞辯論主義，使訴訟程序得以順暢進行，上
    開傳聞證據亦均具有證據能力。準此，被告及辯護人對公訴
    人所提證人李莉婷於警詢時、偵查中，證人吳麗秋、乙○○
    、唐亦強於偵查中之證述（見同上偵查卷第14頁至第18頁、
    第44頁至第46頁、第76頁至第79頁、第98頁至第99頁），均
    同意有證據能力，復本院認其作成之情形並無不當情形，經
    審酌後認為適當，故渠等證人前開審判外之陳述得為證據，
    併此敘明。
  (三)復按鑑定之經過及其結果，應命鑑定人以言詞或書面報告；
    法院或檢察官得囑託醫院、學校或其他相當之機關、團體為
    鑑定，或審查他人之鑑定，並準用前開規定，刑事訴訟法第
    206條第1項、第208條第1項前段定有明文。經查，臺灣檢驗
    科技股份有限公司（下稱臺灣檢驗公司）97年9月2日CH/200
    8/80579號、CH/2008/80581號濫用藥物檢驗報告（見同上偵
    查卷第70頁、第72頁），屬檢察官指揮司法警察所囑託之鑑
    定機關，並為該機關執行毒品鑑定公務所出具之書面鑑定報
    告，依據刑事訴訟法第159條之立法理由及同法第206條規定
    ，自得為證據；且被告及辯護人就此部分證據亦同意有證據
    能力，迄至本件辯論終結時，均未聲明異議，復核該檢驗報
    告與公訴人主張之犯罪事實有關聯性，是可認該檢驗報告具
    有證據能力，併予敘明。
  (四)另本案查獲照片5 張、門號0000-000-000號、0000-000-000
    號行動電話基本資料暨雙向通聯紀錄各1 份（見同上偵查卷
    第29頁至第31頁、第83頁至第93頁），在被告處扣得之愷他
    命10包（驗餘含包裝袋共重19.39公克）、NOKIA牌行動電話
    1具（含搭配門號0000-000-000號之SIM卡1枚）、現金2,000
    元，與在證人李莉婷處查獲之愷他命5 包（驗餘含包裝袋共
    重4.19公克），均與本案事實具有自然關聯性，復分屬書證
    、物證性質，且查無事證足認有違背法定程序或經偽造、變
    造所取得之情事，而被告及其辯護人對此部分之證據能力亦
    無意見，是堪認皆有證據能力，附此敘明。
二、訊據被告甲○○對上揭犯行坦承不諱，核與證人李莉婷於警
    詢時、偵查中，證人吳麗秋、乙○○、唐亦強於偵查中之證
    述情節相符（見97年度偵字第17812 號偵查卷第14頁至第18
    頁、第44頁至第46頁、第76頁至第79頁、第98頁至第99頁）
    ，復有查獲照片5 張、門號0000-000-000號、0000-000-000
    號行動電話基本資料暨雙向通聯紀錄各1 份在卷可稽（見同
    上偵查卷第29頁至第31頁、第83頁至第93頁），及在被告處
    扣得之愷他命10包（驗餘含包裝袋共重19.39公克）、NOKIA
    牌行動電話1具（含搭配門號0000-000-000號之SIM 卡1枚）
    、現金2,000元，與在證人李莉婷處查獲之愷他命5包（驗餘
    含包裝袋共重4.19公克）等物足憑，堪以認定。再者，在被
    告及證人李莉婷處查獲之白色結晶10包、5 包，經送臺灣檢
    驗公司鑑定結果，經以GC/MS 氣相層析質譜分析法為確認分
    析，鑑定結果確呈愷他命陽性反應乙情，有該公司97年9月2
    日CH/2008/80579號、CH/2008/80581號濫用藥物檢驗報告各
    1 紙附卷足參（見同上偵查卷第70頁、第72頁），且臺灣檢
    驗公司出具之檢驗報告係以EIA 酵素免疫分析法初步檢驗，
    再以精密GC/MS 氣相層析質譜儀分析法確認，而按以免疫分
    析法鑑驗時，當其他藥物與愷他命化學結構相近才可能引起
    偽陽性反應，檢體再經氣相層析質譜儀確認，可將免疫分析
    法所造成之偽陽性結果排除，不致產生愷他命偽陽性反應，
    準此，扣案之各該白色結晶俱呈愷他命陽性反應，應可排除
    偽陽性反應，是堪認被告任意性之自白，核與事實相符，應
    屬可信。是本案事證明確，被告犯行洵堪認定。
三、論罪科刑部分：
  (一)按販賣毒品係政府嚴予查緝之違法行為，且一般民眾亦普遍
    認知毒品之非法交易，政府一向查禁森嚴並重罰不寬貸，衡
    諸常情，倘非有利可圖，絕無平白甘冒被嚴查重罰高度風險
    之理；而所謂「意圖」，即犯罪之目的，原則上不以發生特
    定結果為必要，即衹須有營利之意圖為已足，不以買賤賣貴
    而從中取利為必要，而上述毒品可任意分裝或增減其份量，
    販賣毒品之行為亦無一定之公定價格，每次買賣之價格隨供
    需雙方之資力、關係之深淺或需求之數量、貨源之充裕與否
    、販賣者對於資金需求殷切與否、對行情認知，以及政府查
    緝之態度，進而為各種風險評估，機動的調整，有各種不同
    標準，並非一成不變，因之販賣之利得，除經被告坦承犯行
    ，或帳冊價量均記載明確外，委難查得實情；惟販賣者從各
    種「價差」或係「量差」謀取利潤方式，或有差異，其所圖
    利益之非法販賣行為目的則屬相同，是縱未確切查得販賣賺
    取之實際差價，但除別有事證，足認係按同一價格轉讓，確
    未牟利之情形外，尚難執此認非法販賣之事證有所不足，致
    知過坦承者難辭重典，飾詞否認者反得逞僥倖，而失情理之
    平，最高法院97年度台上字第3557號判決意旨可資參照。經
    查，愷他命屬毒品危害防制條例第2條第2項第3 款之第二級
    毒品，不得販賣及非法持有，然被告甲○○竟為賺取價差而
    販賣與李莉婷，此節已據其於本院審判時供述明確（見本院
    刑事卷第40頁至第41頁），是依上揭說明，堪認其確有販毒
    牟利之行為，殆無疑義。故核被告所為，係犯毒品危害防制
    條例第4條第3項之販賣第三級毒品罪；至被告前所取得之愷
    他命，祇得認基於不詳動機及意圖，尚難謂屬販賣意圖，是
    起訴書就此部分認係意圖營利而販入，容有誤會。復被告於
    具偵查犯罪職權之機關或人員發覺其販賣第三級毒品事實前
    ，主動向桃園縣政府警察局保安警察隊警員唐亦強等人告以
    上情，自首而接受裁判乙節，業據證人唐亦強於偵查中結證
    屬實，復證稱：伊於巡邏時見甲○○駕車駛離汽車旅館，但
    未繫安全帶，復無身分證件，乃查看車輛扣得愷他命，經詢
    甲○○供稱係前往汽車旅館「送藥」，而據以查獲本案，倘
    無甲○○供述，事前確實不知等語（見97年度偵字第 17812
    號偵查卷第98頁），核與自首之要件相符，是應依刑法第62
    條前段規定，減輕其刑。
  (二)爰審酌被告明知愷他命屬第三級毒品，對人體有莫大之戕害
    仍予販賣，危害國民身體健康及社會風氣甚鉅，且現值年輕
    猶不思以正當途徑賺取報酬，竟以此非法途徑為之，惡性非
    輕，惟念其販賣與李莉婷之愷他命計5 包（驗餘含包裝袋共
    重4.19公克），總額僅2,000 元，販毒數量與所獲利益有限
    ，復犯後業能坦承犯行，容有悔意，並兼衡其生活狀況、品
    行、智識程度暨所生之危害等一切情狀，量處如主文所示之
    刑。至被告之辯護人以被告販毒數量及所獲利益甚微，且於
    13歲父母離異而由祖父母扶養，復因輟學致學歷不高，而無
    專業技能，謀生不易，始鋌而走險偶犯本案，實有情輕法重
    之憾，請准依刑法第59條之規定，酌減其刑乙節。然按，刑
    法第59條所規定之酌量減輕其刑，係裁判上之減輕，必以犯
    罪之情狀可憫恕，認為宣告法定最低度之刑猶嫌過重者，始
    有其適用；如別有法定減輕之事由，應先依法定減輕事由減
    輕其刑後，猶嫌過重時，始得為之；若有2 種以上法定減輕
    事由，仍應先依法定減輕事由遞減其刑後，猶嫌過重時，始
    得再依刑法第59條規定酌減其刑，最高法院88年度台上字第
    1862號判決意旨可資參照。準此，被告所犯販賣第三級毒品
    罪，其法定本刑固為5年以上有期徒刑，得併科500萬元以下
    罰金，但本案因符合自首要件，予以減輕其刑在案，其最低
    度刑祇為有期徒刑2年6月，已足使之為適當之刑罰制裁，要
    難謂於此情形下，猶嫌過重而有情輕法重之憾，況被告辯護
    人所指各節，僅可為法定刑內從輕科刑之標準，且已經量刑
    時審究在案，自不得據為酌量減輕之理由。是依上揭說明，
    本案經以刑法第62條前段規定，法定減輕事由減輕其刑，已
    無最低度之刑猶嫌過重情形，爰不併依刑法第59條規定酌減
    其刑，併此敘明。
  (三)末按毒品危害防制條例第2條第2項規定，毒品依其成癮性、
    濫用性及對社會危害性分為四級，並就製造、運輸、販賣、
    意圖販賣而持有、以非法方法使人施用、引誘他人施用及轉
    讓等不同品項毒品之行為，分別定其處罰；至施用或持有第
    三、四級毒品，因其可罰性較低，故予除罪化，僅就施用及
    持有第一、二級毒品科以刑罰；惟鑑於第三、四級毒品均係
    管制藥品，特於同條例第11條之1 明定無正當理由，不得擅
    自持有，第18條第1 項後段復規定查獲之第三、四級毒品，
    無正當理由而擅自持有者，沒入銷燬之；從而，依同條例第
    18條第1 項後段應沒入銷燬之毒品，專指查獲之施用、持有
    第三、四級毒品而言；倘係查獲之製造、運輸、販賣、意圖
    販賣而持有、以非法方法使人施用、引誘他人施用或轉讓之
    第三、四級毒品，既屬同條例相關法條明文規定處罰之犯罪
    行為，即非該條項應沒入銷燬之範圍；又同條例第19條第 1
    項所定「供犯罪所用或因犯罪所得之物」，係指犯第4 條至
    第9 條、第12條、第13條或第14條第1項、第2項之罪所用或
    所得之物，不包括毒品本身在內，自不得為第三、四級毒品
    之沒收依據（以犯第4條第3項販賣第三級毒品罪為例，其供
    犯罪所用之物，當指「供販賣第三級毒品所用之物」而言；
    第三級毒品本身為販賣之標的，為遂行販賣該毒品使用之物
    ，始屬「供犯罪《犯第4條第3項之販賣第三級毒品罪》所用
    之物」，其理至明）；同條例對於查獲之製造、運輸、販賣
    、意圖販賣而持有、以非法方法使人施用、引誘他人施用及
    轉讓第三、四級毒品之沒收，並無特別規定，如其行為已構
    成犯罪，則該毒品即屬不受法律保護之違禁物，應回歸刑法
    之適用，依刑法第38條第1項第1款之規定沒收之，最高法院
    95年度台上字第911 號判決意旨可資參照。經查，本案在被
    告處扣得之愷他命10包（驗餘含包裝袋共重19.39公克），
    及在李莉婷處查獲之愷他命5 包（驗餘含包裝袋共重4.19公
    克），因販賣第三級毒品行為已構成犯罪，則該15包愷他命
    即屬不受法律保護之違禁物，且此係於97年8月12日凌晨3時
    許，經被告自首旋在其與李莉婷處扣得，應認屬本案扣押之
    物，是依上揭說明，自不問屬於犯罪行為人與否，應依刑法
    第38條第1項第1款之規定沒收之。此外，包裝前開愷他命之
    包裝袋15只，係用於包裹毒品，防其裸露、潮濕，便於運輸
    ，復無不可離析關係；另被告所有NOKIA牌行動電話1具，及
    搭配門號0000-000-000號之SIM卡1枚，依電信公司與消費者
    間契約約定，SIM 卡於申辦手續完成時即已歸申請人所有，
    皆屬被告所有供犯本案所用之物；而扣案之現金2,000 元，
    則為被告犯罪所得之財物，是均應依毒品危害防制條例第19
    條第1 項規定宣告沒收。至於，本案除在被告處扣得販賣第
    三級毒品所得財物現金2,000元外，另查獲現金4,000元，但
    互核被告與證人李莉婷間陳述，渠等毒品交易款項僅 2,000
    元，亟不得謂該現金4,000 元亦屬被告販毒所得，爰不併為
    沒收宣告之諭知，附此敘明。
據上論斷，應依刑事訴訟法第299條第1項前段，毒品危害防制條
例第4條第3項、第19條第1 項，刑法第11條、第62條前段、第38
條第1項第1款，判決如主文。
本案經檢察官施昱廷到庭執行職務。
中    華    民    國    97    年    12    月    31    日
                  刑事第六庭  審判長法  官  錢建榮
                                    法  官  宣玉華
                                    法  官  黃翊哲
以上正本證明與原本無異。
如不服本判決，應於判決送達後10日內向本院提出上訴書狀（應
附繕本），並應敘述具體理由，其未敘述上訴理由者，應於上訴
期間屆滿後20日向本院內補提理由書，上訴於臺灣高等法院。
                                    書記官  劉霜潔
中    華    民    國    97    年    12    月    31    日
附錄本判決論罪科刑法條：毒品危害防制條例第4條第3項
製造、運輸、販賣第三級毒品者，處5 年以上有期徒刑，得併科
新臺幣500萬元以下罰金。


司法院資訊處製作；財團法人民間司法改革基金會備份。
